臺灣高等法院刑事判決　　　　　　　　95年度上訴字第3801號
上　訴　人
即　被　告　丙○○
選任辯護人　許瑞榮律師
　　　　　　文　聞律師
　　　　　　許玉娟律師
上列上訴人因毒品危害防制條例等案件，不服臺灣桃園地方法院
95年度重訴字第31號，中華民國95年 9月12日第一審判決（起訴
案號：臺灣桃園地方法院檢察署94年度偵字第7129號），提起上
訴，本院判決如下：
    主  文
原判決撤銷。
丙○○共同運輸第一級毒品，處無期徒刑，褫奪公權終身。扣案
如附表1所示之物沒收銷燬之；扣案如附表2所示之物沒收；扣案
如附表3 所示之物沒收，如全部或一部不能沒收時，追徵其價額
。
    事  實
一、緣丙○○與在緬甸之真實姓名年籍不詳之成年男子一名共同
    基於運輸第一級毒品海洛因至台灣之犯意聯絡，推由丙○○
    負責在台灣找人（俗稱交通工具）前往緬甸將第一級毒品海
    洛因運輸回台，渠等二人謀議既定後，於民國（下同）94年
    1 月初某日，丙○○以其所有之門號0000000000號行動電話
    （序號為 000000000000000號）傳簡訊至前於「豪門世家理
    容名店」同事甲○○（為瘖啞人士，業經判處罪刑確定）所
    有之門號0000000000、0000000000號 NOKIA行動電話，約至
    台北市○○街不詳咖啡廳見面，甲○○依約前往後，丙○○
    表示可免費招待甲○○至緬甸參觀佛寺、旅遊〔含機票、食
    宿、旅遊費用，價值約新臺幣（下同）一萬七千元〕，惟需
    運輸第一級毒品海洛因返台，甲○○雖明知海洛因屬毒品危
    害防制條例第 2條第2項第1款所定之第一級毒品，亦為行政
    院公告之甲項管制進出口物品，依法不得運輸、持有及私運
    進口，然為貪圖能免費至緬甸參觀佛寺、旅遊而應允之，隨
    後渠等二人即以前揭行動電話互傳簡訊聯絡運輸毒品事宜，
    丙○○並與甲○○、一真實姓名年籍不詳之成年男子，共同
    基於私運管制進口之第一級毒品海洛因入境台灣之犯意聯絡
    ，於同年1月8日，丙○○、甲○○共同搭乘華信航空公司AE
    837號班機飛抵緬甸仰光市，而於同年1月10日，由丙○○及
    一真實姓名年籍不詳成年男子，在仰光市某不詳飯店，交付
    比甲○○適合尺寸大 2.5公分之NIKE牌球鞋1雙及4塊第一級
    毒品海洛因（每塊均裝入塑膠袋後再以黃色膠袋包裹，合計
    淨重699.23公克，空包裝重81.83公克，純度百分之80.69，
    純質淨重564.21公克）予甲○○，置入於已將氣墊取下之前
    揭球鞋內，每隻球鞋鞋墊下各藏放 2塊前揭包裝之第一級毒
    品海洛因，期間丙○○並交付緬甸幣五百元零用金予甲○○
    ，嗣於同年 1月12日，甲○○、丙○○自緬甸仰光市搭乘華
    信航空 AE838班機返抵桃園中正國際機場，由第一航廈綠線
    六號檢查檯通關之際，因其為年輕女子單獨至緬甸旅遊、且
    行李不多之情形下，財政部台北關稅局員工吳祥隆覺得可疑
    遂予詳查行李，並請甲○○脫下鞋子檢查，於甲○○一脫下
    鞋子後，吳祥隆立即發現鞋內藏有前揭第一級毒品海洛因，
    而悉上情，並扣得前揭第一級毒品海洛因 4塊、丙○○、另
    一真實姓名年籍不詳成年男子所有供運輸毒品所用之包裹第
    一級毒品海洛因之塑膠袋4個、黃色膠袋4捲（該二者之包裝
    總重為 81.83公克）、甲○○所有供運輸毒品所用之NIKE牌
    球鞋1雙及運輸毒品所得緬甸幣五百元。
二、案經法務部調查局桃園縣調查站報請臺灣桃園地方法院檢察
    署檢察官偵查起訴。
    理  由
一、證據能力：
    本件認定事實所引用卷證資料（其中共同被告甲○○部分，
    僅引用其在94年 1月12日調查筆錄、原審及本院審理之證述
    ，並不包含其他調查筆錄、偵查及另案原審、本院審理之供
    述），並無證據證明係公務員違背法定程序所取得，被告及
    其辯護人於本院審理終結前就此部分之卷證資料之證據能力
    均表示無意見，且卷內之文書證據，亦無刑事訴訟法第 159
    條之 4之顯有不可信之情況與不得作為證據之情形，則依刑
    事訴訟法第159之5之規定，均有證據能力。
二、訊據上訴人即被告丙○○固坦承與被告甲○○為同事，並於
    94年1月8日一同出國前往緬甸，於94年 1月12日一同返國等
    事實，惟矢口否認有共同運輸毒品之犯行，辯稱：伊並無免
    費招待甲○○至緬甸旅遊，更未與甲○○有任何運輸毒品之
    犯意聯絡，伊並不知悉甲○○球鞋內藏有毒品云云。
三、經查：
  (一)共同被告甲○○於前揭時、地被查獲時，自其穿著之NIKE球
    鞋每隻鞋墊內，搜索扣得均以塑膠袋、黃色膠袋包裹之第一
    級毒品海洛因各2塊，有財政部台北關稅局94年1月12日北稽
    檢移字第0940100025號函及該函所附台北關稅局扣押貨物、
    運輸工具收據及搜索筆錄一紙及財政部台北關稅局詢問筆錄
    一份附卷可稽。又扣案物品經送法務部調查局鑑定結果確為
    第一級毒品海洛因，合計淨重699.23公克，空包裝重 81.83
    公克，純度百分之 80.69，純質淨重564.21公克，此有該局
    94年2月4日調科壹字第 080008866號鑑定通知書一份附卷可
    參。且扣案第一級毒品每塊高3公分，寬7.5公分，長10.5公
    分，而扣案球鞋為NIKE牌，鞋墊標示REEBOX等字，鞋墊沒有
    黏貼撕開的痕跡，球鞋之氣墊孔有破洞且無氣墊一情，業據
    臺灣桃園地方法院檢察署檢察官勘驗屬實，並有扣案球鞋照
    片六張、勘驗筆錄附卷足憑（偵查卷第25、26頁）。證人即
    本案查獲人員吳祥隆於共犯甲○○案原審審理時證述：「（
    鞋子你們脫下後，如何檢查？）脫下後就看到了，因為甲○
    ○的鞋子很容易就看到海洛因‧‧‧」、「甲○○脫下鞋子
    後，裡面的鞋墊比較厚，沒有黏住鞋底，我一翻開鞋墊就看
    得到毒品」、「（鞋子是NIKE，但是鞋墊是REEBOK，鞋墊並
    沒有黏住鞋底，是否如此？）是」等語在卷，此外並有球鞋
    1 雙扣案足資佐證，足認共同被告甲○○確於前開時、地自
    緬甸挾藏上開第一級毒品海洛因入境臺灣，於入境通關檢查
    時被查獲，要無疑義。
  (二)被告丙○○雖辯稱：伊並無免費招待甲○○至緬甸旅遊，更
    未與甲○○有任何運輸毒品之犯意聯絡，伊並不知悉甲○○
    球鞋內藏有毒品云云。惟本院審酌下列事證，仍認被告丙○
    ○確有如事實欄所載共同私運上開第一級毒品海洛因入境台
    灣之犯罪事實：
  1.共同被告甲○○於94年 1月12日法務部調查局桃園調查站（
    下簡稱桃園調查站）訊問時之錄影帶，經本院勘驗之結果：
    (1)錄影帶時間21時54分至22時 3分：當時通譯以手語問她的
    工作？甲○○用手語透過通譯回答常常換，而她不知道同去
    的人的名字，因同行的人都是正常人，是很久以前美容業的
    朋友，很久沒有聯絡了。調查員問她何時取得這些毒品，甲
    ○○回答到那邊的第二天，是九號十號左右，因在路上走鞋
    子壞掉，去買鞋子，她朋友幫她挑的，問她怎麼樣把東西放
    到裡面，她回答不知道，調查員請通譯要她老實說出當時的
    情形，否則會害到她自己，甲○○以手語回答，通譯翻譯在
    仰光時鞋子壞掉，鞋子是大家一起去買，是她自己看到那一
    雙比較漂亮自己挑的，調查員要通譯再問甲○○有無當時買
    鞋子的發票，甲○○說沒有，且表示鞋子是自己出錢買的，
    當地幣值二萬多元，調查員問她是折合多少錢，她就用筆寫
    下金額，通譯翻譯是買了一百美金、即泰幣八萬五千元，她
    說在緬甸用泰幣，調查員再問她是否是一百美金買的鞋子？
    她以手語回答是。(2)錄影帶時間22時07分至07分45秒：通譯
    說四、五個朋友去買機票，調查員問機票錢誰出的，甲○○
    用手指著自己的鼻子，通譯翻譯是自己出的，調查員問多少
    錢，她用寫的，翻譯回答一萬七千元，調查員問機票是交給
    誰辦？甲○○說自己去玩。(3)錄影帶時間22時 8分至22時11
    分18秒：甲○○答她朋友去買機票。問她是誰，她說不知道
    ，沒有問。通譯問她也許朋友要害她？她回答她也不知道。
    調查員問她當時鞋子是怎麼買的？她說不知道，可能有朋友
    要害她，因那些都是美容業的朋友，很久沒聯絡。(4)錄影帶
    時間22時45分至54分：甲○○妹妹到場，要調查員問甲○○
    是不是去玩不用錢的？問她鞋子如何？調查員回說甲○○表
    示鞋子很舒服，甲○○妹妹說知道甲○○跟一個朋友去緬甸
    玩，她叫甲○○不要去，但她把護照拿給人家去辦，調查員
    跟甲○○妹妹表示不知道本案是否甲○○有拿到好處，讓人
    家給她穿有毒品的鞋子，要甲○○老實說。甲○○妹妹說已
    經打電話給丙○○，丙○○說她和甲○○二人分開坐計程車
    ，甲○○妹妹又說她七、八點左右有打手機問帶她出國的人
    為何甲○○跟她出國，卻被帶到調查局？而對方也表示她有
    跟甲○○一起出國，且住同一個房間裡，甲○○要通譯問她
    如何聯絡要去玩，通譯回答那些都是正常人，問過甲○○她
    說不知道那些人名字云云（見本院96年5月1日審判程序筆錄
    ），核與共同被告甲○○先於財政部臺北關稅局詢問筆錄均
    未表明同行之人之姓名等資料，及係因其鞋子破了乃自行購
    買，但不知內裝有毒品云云，迄共同被告甲○○妹妹何玉貞
    於94年 1月12日桃園調查站訊問時到場表示甲○○跟一個朋
    友丙○○去緬甸玩，她叫甲○○不要去，但她把護照拿給人
    家去辦，調查員跟甲○○妹妹表示不知道本案是否甲○○有
    拿到好處，讓人家給她穿有毒品的鞋子，要甲○○老實說，
    共同被告甲○○始於桃園調查站筆錄陳稱伊有與丙○○同行
    ，惟仍堅稱係自付前往緬甸旅遊之費用，及由自己選定上開
    球鞋，但不知內裝毒品等情相符。而被告辯護人雖即以共同
    被告甲○○在上開桃園調查站訊問筆錄並無違法取供，其自
    由意識下所為之供述，有證據能力，並同意作為本件證據。
    惟本院參酌共同被告甲○○於桃園調查站、原審及本院審理
    時始終否認伊知悉球鞋內藏毒及有參與運毒之行為，然受他
    人免費招待旅遊，通常即係認定遭查獲藏運毒品之人有共同
    參與運毒之佐證之一，而藏運毒之人及其共犯通常即會在事
    前編造係在不知情下受人利用運毒之謊言，以圖一旦遭海關
    查獲後，可規避藏運毒品之人之刑責及其他共犯遭查獲之危
    險，是共同被告甲○○於94年 1月12日桃園調查站訊問時先
    係刻意隱瞞共同前往之被告丙○○（見前開勘驗筆錄），然
    經其妹到場指明，並提出質疑後，乃修正共同前往之部分事
    實，惟仍堅稱係自付前往緬甸旅遊之費用，及由自己選定上
    開球鞋，但不知內裝有毒品，無非係突遭其妹揭露，仍企圖
    營造自己係在不知情下受人利用運毒之客觀情狀，其真實性
    本堪疑義。又被告辯護人一再指稱甲○○對於本件購得系爭
    球鞋之經過，前後供述不一，足證其於原審及本院之證詞不
    實云云。惟扣案兩隻球鞋鞋墊下各裝有 2塊黃色外包裝之第
    一級毒品海洛因，4塊含外包裝合計781.06公克，每塊高3公
    分、寬 7.5公分、長10.5公分，球鞋尺寸較甲○○適合尺寸
    大 2.5公分之NIKE球鞋，鞋墊為REEBOX，衡諸日常生活經驗
    ，果非另有其他來源、用途，甲○○焉可能購買明顯不合其
    腳尺寸之球鞋之理？再退步言，球鞋為NIKE牌，而鞋墊卻標
    示REEBOX等字樣，且氣墊有破孔，業如前述，甲○○雖係瘖
    啞之人，然並非毫無辨別事理之能力，此等情狀應已足令其
    生有可疑，其竟仍予穿用，亦不合常情。況證人吳隆祥前已
    證述「（鞋子你們脫下後，如何檢查？）脫下後就看到了，
    因為甲○○的鞋子很容易就看到海洛因‧‧‧」等語明確，
    而甲○○所供稱扣案球鞋係在94年1月9或10日購買的等語，
    則甲○○自購買之日起至被查獲止，其間選購時一般人均會
    進行之查驗商品瑕疵與否，及事後穿、脫鞋之際，焉有不知
    鞋內另有他物之理？而被告選任辯護人亦提出相同之質疑（
    見96年6月26日辯護意旨狀第3至4頁 ），足認共同被告甲○
    ○於桃園調查站、原審及本院審理時所稱因鞋子破了，乃自
    己（或稱被告及其男性友人）購買球鞋，不知內裝有毒品云
    云，無非係為掩飾自己知情而運毒之情，均不足採信。至被
    告雖辯稱甲○○有能力單獨與他人甚或外國人溝通，有單獨
    犯案之可能，然證人即原豪門世家理容院同事丁○○、乙○
    ○於本院審理時係證稱：甲○○看得懂日本漢字，可以用手
    語或寫的跟人溝通，但均沒有見過她與人談毒品買賣等語（
    見本院95年12月19日審判程序筆錄），而參以被告於另案原
    審審理時亦供稱：只有很難溝通，我說的她不了解，她說的
    我也不了解，就是溝通有障礙，意見不合，其餘沒有什麼異
    樣」等語（見臺灣桃園地方法院94年重訴字第24號卷第63頁
    ），顯見共同被告甲○○乃係透過手語及中文字與他人溝通
    ，然確仍會出現溝通不良之情形。且在案發之前均未有人見
    到甲○○與他人談毒品買賣之事。另參以共同被告甲○○前
    並無相關毒品前科，且之前復無前往緬甸、泰國等毒品氾濫
    國家旅遊之經驗，即無自行逕向緬甸毒梟一次購入大量第一
    級毒品，運輸回台販賣之可能，是以本件應確有其他共犯，
    並事前準備好扣案之球鞋，在緬甸交付甲○○以挾藏第一級
    毒品海洛因入境臺灣無訛。
  2.被告於偵查時供稱：「94年 1月份到緬甸‧‧‧。（此次出
    國花費多少？）約3萬多元（見94年偵字第7129號卷第9頁）
    」；於另案原審審理時供稱：「認識甲○○，我們是同事關
    係，我認識甲○○大約二年左右，我們在臺北市○○○路豪
    門世家理容院‧‧‧。（94年 1月你是否有出國？）我與甲
    ○○一起去緬甸，同行的人只有我們二人。我們是自助旅行
    。‧‧‧（當初為何找甲○○同去？）不是我找甲○○同去
    ，是甲○○找我去緬甸的。‧‧‧去緬甸之前，我們二人聚
    餐時與甲○○聊到，我們聊一些近況，我告知甲○○我於93
    年11月有去過緬甸，覺得那裡可以散心，消費也不貴，且寺
    廟很多可以得到心靈的平靜，甲○○就說她也想去緬甸看看
    ，所以就約我一起前往。（機票和旅行社是何人接洽？）我
    。‧‧‧（你們在緬甸的行動是否均在一起？）幾乎是在一
    起，只有最後二天有不愉快，我就不理被告，各走各的。（
    你們是否一起回臺灣？）搭飛機是一起，但是下機之後各走
    各的。（你們在緬甸期間，是否均住在同一房間？）是。‧
    ‧‧（你們最後二天為何會不愉快？）因為我有一天洗澡出
    來後發現皮包內的錢有少，房間內只有我們二人，我就懷疑
    是甲○○偷的，我問她，她說沒有且態度很差，所以我們鬧
    翻了。‧‧‧（除了偷錢的事情外，甲○○在緬甸有無表現
    奇怪？）只有很難溝通，我說的她不了解，她說的我也不了
    解，就是溝通有障礙，意見不合，其餘沒有什麼異樣。‧‧
    ‧（你是否知道甲○○到緬甸時，身上帶多少美金或是緬甸
    幣？）我們一人各帶二萬元台幣（見臺灣桃園地方法院94年
    重訴字第24號卷，94年 5月27日審判筆錄）」；於本件原審
    審理時供稱：「（你如何付款？）付現金‧‧‧我是上網查
    、看報紙詢價，請業務來收，到豪門世家跟我收‧‧‧。（
    三萬元有包括何人的費用？）我與甲○○的機票、飯店的錢
    。‧‧‧都是各付各的。（甲○○何時拿錢給你？）我詢完
    價後她拿到豪門世家給我，是詢價完之後給的，拿了一萬四
    千元給我。（為何她是一萬四千元？）她『先』拿一萬四千
    元給我。‧‧‧是在（豪門世家）地下室給我的。（休息室
    一定有其他同事在？）是‧‧‧。（你知道當時甲○○出國
    帶多少錢去？）不曉得。‧‧‧（你帶多少錢？）將近兩千
    美金」云云（見原審卷95年 8月29日審判筆錄），核與共同
    被告甲○○於原審及本院審理時所證：本件係被告丙○○主
    動聯絡提議要去緬甸旅遊，費用均係被告出的，且期間未曾
    與被告爭吵等語顯然相悖，而參酌被告坦承本件係由伊負責
    洽辦旅遊手續，然就甲○○曾以現金交付旅費乙情，迄今無
    法提出確實證據證明之，且被告對渠等攜帶至緬甸之款項，
    先係供稱：「我們一人各帶二萬元台幣」，嗣則改稱：「不
    曉得甲○○帶多少，我帶將近兩千美金（按即約六萬多台幣
    ）」，前後供述明顯不一，則被告若與甲○○確均係自費旅
    行，何以對自己攜帶款項若干等事項，均無法明確一致之說
    明，益見可疑。又被告若確曾於緬甸旅遊時因甲○○偷錢而
    與之鬧翻，何以甲○○會在海關查獲夾藏第一級毒品海洛因
    後，而其妹未至桃園縣調查站指明前，反刻意隱瞞被告與之
    共同前往緬甸旅遊之事實。況共同被告甲○○既將私運第一
    級毒品入境臺灣，何以擇此際偷竊極易遭發覺之同室被告僅
    100 元美金，而令彼此交惡，徒增同室、同行期間若遭被告
    發覺報警查獲之危險，均徵被告所辯，核與上揭事證及事理
    常情不符，尚難遽信。
  3.被告與共同被告甲○○出發前，被告以門號0000000000號多
    次發送至共同被告甲○○之0000000000號之簡訊內容：「你
    幹麻一定要讓人家知道你要出國？你不會掰嗎？‧‧‧」、
    「‧‧‧千萬別帶大哥大去，拜託不穿高跟鞋，你頭髮顏色
    換了沒？」、「你待會要回家的時候自己去屈臣氏或是康是
    美買染劑自己回家染，拜託配合一下，不要開玩笑」等語，
    業據共同被告甲○○及證人何玉貞於原審審理中證述明確，
    並有前述簡訊內容之影本附原審94重訴字第24號第 106頁至
    第112頁可稽（見原審95年6月13日及95年7月4日審判筆錄）
    。被告辯護人雖於本院審理時辯稱：係甲○○首先發簡訊聯
    絡被告出國旅遊，且依卷附被告及甲○○行動電話通聯記錄
    ，甲○○所使用0000000000號通聯資料，並無收受被告所使
    用0000000000號所發簡訊之紀錄，而被告所使用0000000000
    號通聯資料，亦僅有 1通所發簡訊時間，與上開所載簡訊內
    容所載時間大致相符，且被告當日發予甲○○簡訊數量僅有
    3 通，則上開簡訊內容之真實性，顯堪疑義云云，然依上揭
    二人通聯記錄，共同被告甲○○於94年1月7日曾發27通簡訊
    予被告，惟在被告通聯記錄顯示只有 9通，而被告於同日曾
    發3通簡訊予甲○○，惟在甲○○通聯記錄顯示為0通，顯見
    上揭通聯記錄並未完全紀錄雙方相互通聯資料，再參以甲○
    ○於當日發簡訊予被告後，乃旋即自0000000000號處收受簡
    訊，而0000000000號為和訊電信股份有限公司（下稱和訊公
    司）語音代碼，亦有上開公司陳報資料附卷可稽（見原審卷
    第138頁），顯見確有人透過和訊公司 0000000000號語音傳
    送簡訊予甲○○無訛。況被告於原審及本院審理時均坦承有
    傳上開內容之簡訊，故此尚不足被告有利之認定。又被告於
    原審審理時供稱：「（有無跟甲○○用手機傳簡訊說這次出
    國不能帶手機？有。（‧‧‧為何妳要這麼跟她說？）這是
    旅行社跟我說的，是旅行社的業務說的。‧‧‧（為何要去
    管甲○○去緬甸玩的頭髮顏色及鞋子？）我沒有管她，因為
    我之前有去過，如果我有傳那簡訊給她，是因為之前我有去
    過，髮色問題，我印象中是要她跟我一樣的髮色，我是黑色
    的，她想要跟我染一樣的顏色‧‧‧。（妳剛才回答沒有管
    她，為何要傳簡訊拜託她不要開玩笑？）我回答沒有去管她
    ，我是認為我不能干涉她，我所謂拜託一下，只是一般口語
    」云云；於本院審理時則辯稱：被告固然傳簡訊給甲○○表
    示「你幹麻一定要讓人家知道你要出國？」，然其原因係因
    在該次去緬甸亦係甲○○拜託被告前往，被告不願再讓他人
    知悉，以免以後又有他人要求陪同前往；被告固然傳簡訊給
    甲○○表示不要帶手機，然其原因係緬甸係落後國家，海關
    貪污嚴重，在入關時有些海關人員會要求些許金錢，有些海
    關人員會要求給禮物，而手機在緬甸係較貴重之物品，被告
    第一次到緬甸時曾聽聞有海關人員沒收手機之事，故乃告訴
    甲○○不要帶手機；被告固然傳簡訊給甲○○表示不要穿高
    跟鞋，然其原因係被告第一次去緬甸即係穿高跟鞋，而緬甸
    有些地方路況不佳，高跟鞋曾壞掉，此等告知經驗之詞，焉
    可認為運毒，尤其係甲○○聲稱伊穿回台灣運毒之運動鞋係
    在緬甸取得，那麼若被告係要找甲○○運毒，甲○○從台灣
    到緬甸穿高跟鞋與穿運動鞋有何差別，反正都是要穿另一雙
    運動鞋回台灣；被告固然傳簡訊給甲○○詢問染髮之事，並
    表示去屈臣氏或康是美買染髮劑即可，然其原因係被告與甲
    ○○原都是染成金髮，93年底，被告在屈臣氏買染髮劑將頭
    髮染黑，俟後甲○○見到丙○○頭髮烏黑而有色澤，即表示
    伊也要到髮廊去染髮，被告表示髮廊的染髮劑未必可靠，自
    己到屈臣氏或康是美買染髮劑就可以了，至於拜託、配合一
    下、不要開玩笑等用語，僅係被告口頭禪及溝通習慣云云。
    然被告若係不願他人知悉此次同行而復要求陪同前往，則理
    應私密進行，惟此與被告前稱：伊係要旅行社業務人員及甲
    ○○至豪門世家理容院內辦理旅遊事宜及取交款項，乃公然
    為之等情相悖，已非可信。又依被告辯護人所提呈緬甸旅遊
    注意事項（見95年11月10日爭點整理暨調查證據聲請狀中上
    證二）內並無提醒旅客不要攜帶手機之情，且只表示「入境
    時貴重物品如首飾、珠寶須詳實填寫申報，現金、相機、攝
    影機或名貴手錶，可自行填寫」等語，自均無被告前稱旅行
    社業務所稱不能帶手機，或事後改稱緬甸海關貪污嚴重，被
    告第一次到緬甸時曾聽聞有海關人員沒收手機之事，故乃告
    訴甲○○不要帶手機等情。再者，共同被告甲○○始終否認
    主動要求將頭髮染成黑色（見原審卷第52頁），且依該簡訊
    內容「你待會要回家的時候自己去屈臣氏或是康是美買染劑
    自己回家染，拜託配合一下，不要開玩笑」，顯然係要求配
    合用語，足徵被告上開所辯，無非事後矯飾之詞，均不足採
    信。而查單純出國旅遊可以放鬆心情，增廣見聞，並無不可
    告人之事，被告實無須刻意隱滿。而被告此舉，顯與共同被
    告甲○○在海關查獲夾藏第一級毒品海洛因後，而其妹未至
    桃園縣調查站指明前，乃刻意隱瞞被告與之共同前往緬甸旅
    遊之事實如出一轍。且緬旬海關並無禁止或限制旅客帶行
    動電話入境，而被告辯護人所提呈旅遊注意事項亦無警示旅
    客不要攜帶貴重物品，以免被該國海關貪污沒入之訊息。另
    上開旅遊注意事項復未載示佛寺禁止染髮者進入參拜等情，
    被告為何如此重視此等枝微末節之事？顯有違常情。再者，
    甲○○自緬甸回台，入關時經本國海關要求至旁邊檢查，被
    告見此情狀從旁經過時，並無停留現場詢問、關心等情，亦
    據共同被告甲○○於原審審理時證述明確，被告對此亦不否
    認，堪認係屬真實。
  4.綜上事證及說明，被告負責洽辦本次緬甸旅遊行程，卻無法
    提出或證明自己及共同被告甲○○旅遊費用支出之流程，甚
    至對自己攜帶款項若干前往緬甸等事項，均無法明確一致之
    說明，則共同被告甲○○於原審及本院審理時所稱：該次緬
    甸旅遊，伊並無支付任何費用，由被告負擔云云，自屬有據
    。又依扣案鞋子勘驗之結果及證人吳祥隆之證述，可知共同
    被告甲○○確於運毒入境臺灣前即知扣案球鞋內藏放有第一
    級毒品海洛因，然共同被告甲○○並無自行洽購毒品運輸回
    台販賣之可能，是其仍於本國海關查獲時編造係在不知情下
    受人利用運毒之謊言，顯係與其他共犯就此達成相關說詞之
    推演，以圖一旦遭海關查獲後，可規避自己及其他共犯遭查
    獲之危險。而參酌被告於出國前一反常情地發簡訊要求甲○
    ○「不要讓他人知悉其出國之情」、「不要攜帶手機」、「
    將頭髮染成黑色」；及入境時共同被告甲○○經本國海關要
    求至旁邊檢查時，被告見此情狀即從旁經過時，並無任何停
    留現場詢問、關心，以及共同被告甲○○在本國海關查獲後
    ，至其妹到桃園縣調查站指明前，乃刻意隱瞞被告共同前往
    之事實等情，均足證被告應係為降低犯罪遭查獲之風險，且
    預知有嚴重後果之可能性，深怕一旦有差錯，將造成無法挽
    救之嚴重後果，其為避免共同被告甲○○將其等共同運輸毒
    品入境之犯行為他人所知悉，才會要求共同被告甲○○不要
    將出國之事告訴不相干的人，甚至出國期間要求不要帶行
    動電話，以斷絕與外界之聯繫，又為使其等犯行得以順利進
    行，入境時避免引起海關人員之注意並博得好感，較易闖關
    ，又要求共同被告甲○○將原先之金髮染黑之先期準備，及
    甲○○查獲後乃依共同協議刻意隱瞞共同出國，而編造係在
    不知情下受人利用運毒之謊言，渠等共同謀議及運輸毒品入
    境之犯行，至為灼然。又共同被告甲○○事前即知運輸毒品
    事宜，其前所證：因鞋子破了，乃自己（或稱被告及其男性
    友人）購買扣案球鞋云云，雖不足採。惟審酌被告亦無相關
    毒品前科，亦難認被告乃自行逕向緬甸毒梟一次購入大量第
    一級毒品，交付甲○○運輸回台販賣之可能，則以本件應另
    復有其他共犯。而參以被告及共同被告甲○○均指在緬甸遇
    有一男子，且共同被告甲○○於原審及本院復均證稱：本件
    乃係被告與該男子交付扣案鞋子予伊，則被告與甲○○及該
    真實名年籍不詳成年男子間若非事先達成某種協議，被告應
    不可能單方面免費招待甲○○，並交付鉅額之第一級毒品予
    共同被告甲○○運輸入境，基此乃修正共同被告甲○○此部
    分證詞如事實欄所載。
  (三)綜上所述，本件事證明確，被告犯行堪予認定，應依法論科
    。
四、論罪：
  (一)被告行為後，刑法於94年2月2日修正公布，於95年7月1日施
    行。按行為後法律有變更者，適用行為時之法律，但行為後
    之法律有利於行為人者，適用最有利於行為人之法律，現行
    刑法第 2條第1項定有明文。刑法第2條本身雖經修正，但刑
    法第 2條既屬適用法律之準據法，本身尚無比較新舊法之問
    題，應一律適用裁判時之現行刑法第 2條規定以決定適用之
    刑罰法律，核先敘明。又以本次刑法修正之比較新舊法，應
    就罪刑有關之共犯、未遂犯、想像競合犯、牽連犯、連續犯
    、結合犯，以及累犯加重、自首減輕暨其他法定加減原因（
    如身分加減）與加減例等一切情形，綜其全部罪刑之結果而
    為比較（參見最高法院95年度第 8次刑庭會議決議）。經查
    ：
  1.刑法第33條第 5款，於94年1月7日修正、95年7月1日施行前
    之規定為：「主刑之種類如左：五、罰金：一元以上」，現
    行刑法之規定則為：「主刑之種類如下：五、罰金：新台幣
    一千元以上，以百元計算之」，而本件被告違反毒品危害防
    制條例等罪，均得併科罰金，依修正前或修正後之刑法，該
    罪罰金刑之最高額並無不同，惟依修正前之刑法，最低額為
    銀元一元，若換算為新台幣，為新台幣三元，較修正後刑法
    罰金刑最低為新台幣一千元為低，因此，比較上述修正前、
    後之刑罰法律，修正後之刑法並未有利於被告。
  2.刑法第28條共犯之規定，於94年1月7日修正、95年7月1日施
    行前之規定為：「二人以上共同實施犯罪之行為者，皆為正
    犯」；現行刑法之規定則為：「二人以上共同實行犯罪之行
    為者，皆為正犯」。揆諸本條之修正理由係為釐清陰謀共同
    正犯、預備共同正犯、共謀共同正犯是否合乎本條規定之正
    犯要件。本案被告與甲○○及真實姓名年籍不詳之成年男子
    間共同運輸第一毒品之犯行，均屬實行犯罪行為之正犯，比
    較上述修正前、後之刑罰法律，修正後之刑法並未有利於被
    告。
  3.刑法第55條想像競合之規定，於94年1月7日修正、95年7月1
    日施行前之規定為：「一行為而觸犯數罪名，從一重處斷」
    ；現行刑法之規定則為：「一行為而觸犯數罪名者，從一重
    處斷，但不得科以較輕罪名所定最輕本刑以下之刑」。乃科
    刑之限制，為法理之明文化，非屬法律之變更。
  4.綜合上述，各條文修正前、後之比較，95年7月1日修正施行
    後之刑法規定並未較有利於被告，揆諸前揭最高法院決議及
    修正後刑法第2條第1項前段、後段規定之「從舊、從輕」原
    則，自應全部適用被告行為時之法律，即修正前刑法之相關
    規定予以論處。
  (二)按海洛因係毒品危害防制條例第 2條第2項第1款規定之第一
    級毒品，且係行政院依懲治走私條例第2條第4項公告之「管
    制物品項目及其數額」甲項第四款所列之管制進出口物品。
    核被告所為，係犯毒品危害防制條例第4條第1項之運輸第一
    級毒品罪及懲治走私條例第2條第1項之私運管制物品進口罪
    。被告持有第一級毒品海洛因之低度行為，為運輸之高度行
    為所吸收，不另論罪。被告與丙○○、真實姓名年籍不詳之
    成年男子間，有犯意之聯絡及行為之分擔，為共同正犯。被
    告一行為同時觸犯二罪名，為想像競合犯，應從一重之運輸
    第一級毒品罪處斷。
五、原審以被告犯罪事證明確，予以論罪科刑，固非無見。惟查
    ：刑法第59條規定犯罪情狀顯可憫恕，認科最低度刑仍嫌過
    重者，得酌量減輕其刑，固為法院得自由裁量之事項，然並
    非漫無限制，必須犯罪另有特殊之原因與環境，在客觀上足
    以引起一般同情，認為即予宣告法定最低度刑，猶嫌過重者
    ，始有其適用。是法院為此項裁量減輕時，必須就被告全部
    犯罪情狀在客觀上是否足以引起社會上一般人之同情而可憫
    恕之情形，予以審酌，並於判決理由內詳加說明，方為適法
    。原判決於理由欄載稱：「被告利用瘖啞人私運毒品來台之
    海洛因，雖非微量，惟數量亦非很多，與一般毒梟運輸毒品
    少者數千公克，多者以公斤計比較，其犯罪情節較諸大量走
    私運輸毒品以牟取暴利之人顯有重大差異，觸犯法定刑為死
    刑或無期徒刑之重罪，情輕法重，科以最輕之刑，仍嫌過重
    ，客觀上足以引起一般人之同情，其犯罪情狀尚堪憫恕，依
    刑法第59條規定酌量減輕其刑」等語。然依扣案毒品合計淨
    重699點23公克，依卷附之93 年下半年國內主要毒品買賣平
    均價格表，可知如為大盤商，扣案第一級毒品價格高達2,51
    7,228 元，是扣案毒品之數量已然相當大量，且價格不菲，
    若散布於眾，將危及治安並戕害國人身心健康非淺，且毒品
    乃近來國內犯罪之淵藪，治安敗壞之主因之一，原審謂其本
    件運輸行為，在客觀上有法重情輕，足以引起社會上一般人
    之同情而可憫恕之情形，顯與社會觀念不符，即有未合。被
    告上訴意旨否認犯罪，雖為無理由，惟原判決既有上開適用
    法則不當之違誤，仍應由本院將原判決撤銷改判，爰審酌被
    告為圖私利，竟利用瘖啞人私運毒品來台，且依扣案毒品合
    計淨重 699點23公克，依卷附之93年下半年國內主要毒品買
    賣平均價格表，可知如為大盤商，扣案第一級毒品價格高達
    2,51 7,228元，是扣案毒品之數量已然相當大量，且價格不
    菲，若散布於眾，將危及治安並戕害國人身心健康非淺，且
    毒品乃近來國內犯罪之淵藪，治安敗壞之主因之一，惡性重
    大，及上開毒品甫進入臺灣即被查獲，幸運未造成實際侵害
    ，及被告犯罪後飾詞狡辯，不知悔悟等一切情狀，量處如主
    文第 2項所示之刑，並依法諭知褫奪公權終身。
六、扣案之第一級毒品海洛因 4塊（合計淨重699.23公克，純度
    百分之 80.69，純質淨重564.21公克），應依毒品危害防制
    條例第18條第 1項前段規定，諭知沒收銷燬之；扣案之被告
    丙○○及真實姓名年籍不詳成年男子所有供本件運輸毒品所
    用之包裹第一級毒品海洛因之塑膠袋4個、黃色膠袋4捲（該
    二者之包裝總重為 81.83公克），均係用以防止毒品外逸、
    裸露、潮濕，便於運輸，及共犯甲○○所有之NIKE牌球鞋一
    雙，係供犯罪所用之物，扣案之緬甸幣五百元為共犯甲○○
    此次運輸毒品之報酬，為共犯犯罪所得之財物，均應依毒品
    危害防制條例第19條第 1項宣告沒收。被告丙○○所有供犯
    罪所用之行動電話一具（手機序號為 000000000000000）、
    共犯甲○○持以供聯絡運輸毒品所用之 NOKIA牌行動電話一
    具，為共犯甲○○所有，業據共犯甲○○供明在卷，雖均未
    扣案，仍應依毒品危害防制條例第19條第 1項規定，諭知沒
    收之，如全部或一部不能沒收時，追徵其價額。至被告、共
    犯甲○○所使用之 SIM卡，為客戶與電訊公司約定由電訊公
    司所有，爰不為沒收之諭知。另未扣案之華信航空公司班機
    AE837班機飛往緬甸仰光市及華信航空AE838號飛往臺灣之機
    票各 1紙，因已經使用而失其價值，且機票本身非屬運輸毒
    品犯罪所用之物，爰不併予宣告沒收之諭知；另共犯甲○○
    供稱因本件犯罪被告丙○○替其於緬甸支付之食宿連同機票
    費用計一萬七千元，因「毒品危害防制條例第19條第 1項係
    規定沒收因犯罪（製造、販賣或運輸毒品）所得之財物，並
    不及於因犯罪所得之利益（最高法院89年度台上字第1244號
    判決）」，前開被告丙○○提供予共犯甲○○之食宿利益，
    亦無庸對之宣告沒收，併予敘明。
據上論斷，應依刑事訴訟法第369條第1項前段、第364條、第299
條第1項前段，毒品危害防制條例第4條第1項、第18條第1項前段
、第19條第 1項，懲治走私條例第2條第1項、第11條，95年7月1
日修正施行後刑法第2條第1項前段、第11條、第55條、第37條第
1項，修正前刑法第28條，判決如主文。
本案經檢察官王壬貴到庭執行職務。
中　　華　　民　　國　　96　　年　 　7　　月　　31　　日
　　　　　　　　　刑事第一庭審判長法　官  蔡  長  溪
　　　　　　　　　　　　　　　　  法　官  林  俊  益
　　　　　　　　　　　　　　　　  法　官  陳  春  秋
以上正本證明與原本無異。
如不服本判決，應於收受送達後十日內向本院提出上訴書狀，其
未敘述上訴之理由者並得於提起上訴後十日內向本院補提理由書
（均須按他造當事人之人數附繕本）。
                                  書記官  李  家  敏
中　　華　　民　　國　　96　　年　　8 　　月　　2 　　日
附錄：本案論罪科刑法條全文
毒品危害防制條例第4 條第1項規定：
製造、運輸、販賣第一級毒品者，處死刑或無期徒刑；處無期徒
刑者，得併科新臺幣 1 千萬元以下罰金。
毒品危害防制條例第18條第1 項規定：
查獲之第一、二級毒品及專供製造或施用第一、二級毒品之器具
，不問屬於犯人與否，均沒收銷燬之；查獲之第三、四級毒品及
製造或施用毒品之器具，無正當理由而擅自持有者，均沒入銷燬
之。但合於醫藥、研究或訓練之用者，得不予銷燬。
毒品危害防制條例第19條第1項規定：
犯第 4 條至第 9 條、第 12 條、第 13 條或第 14 條第 1 項、
第2 項之罪者，其供犯罪所用或因犯罪所得之財物，均沒收之，
如全部或一部不能沒收時，追徵其價額或以其財產抵償之。
懲治走私條例第2 條第1 項規定：
私運管制物品進口、出口逾公告數額者，處 7 年以下有期徒刑，
得併科新臺幣 3 百萬元以下罰金。
懲治走私條例第11條規定：
走私行為之處罰，海關緝私條例及本條例無規定者，適用刑法或
其他有關法律。
附表1：
第一級毒品海洛因4塊（合計淨重699.23公克，純度百分之80.69
，純質淨重564.21公克）。
附表2：
包裹第一級毒品海洛因之塑膠袋4 個、黃色膠袋4 捲（該二者之
包裝總重為81點83公克）、NIKE牌球鞋1雙、緬甸幣五百元。
附表3：
NOKIA牌行動電話1具、行動電話一具（序號為0000000000000000
）。
